【裁判字號】    89,台上,7083
【裁判日期】    891123
【裁判案由】    違反毒品危害防制條例
【裁判全文】
最高法院刑事判決                              八十九年度台上字第七○八三號
    上訴人  甲○○
右上訴人因違反毒品危害防制條例案件，不服台灣高等法院高雄分院中華民國八十九
年九月十九日第二審判決 (八十九年度上重訴字第一七號，起訴案號：台灣高雄地方
法院檢察署八十八年度偵字第一九○九六號 )，提起上訴，本院判決如左：
    主  文
原判決撤銷，發回台灣高等法院高雄分院。
    理  由
本件原判決認定上訴人甲○○意圖販賣第一級毒品海洛因營利，於民國八十八年七月
十二日十四時許，在高雄縣鳳山市中正預校旁，向綽號「董仔」之男子販入海洛因一
塊，價金新台幣（下同）五十萬元，除少部分自行施用外，其餘擬出售圖利。乃將海
洛因摻入葡萄糖，以增加重量，圖賺取更多之利潤。又為滿足購買人不同之需求，以
電子秤、小型粉碎機及壓縮模具各一台為工具，將海洛因磨成粉末，或壓縮為小塊狀
，再以夾鏈袋分裝為每包二公克或三點八公克之包裝。擬以每包二公克三千元，每包
三點八公克五千元（米黃色純度較低）或一萬元（白色純度較高）之價格售賣，每包
可賺取約一千元之利益。但尚未賣出，即經警於同年月二十七日查獲等情。因而撤銷
第一審之判決，改判仍論處上訴人販賣第一級毒品（累犯）罪刑。固非無見。
惟查：(一)毒品危害防制條例第二條第二項規定，毒品依其成癮性、濫用性及對社會危
害性分為三級；復於同條例第四條就販賣不同品項之毒品，分別定其處罰。故是否屬
毒品危害防制條例所稱之毒品及其品項，應憑證據認定之。原判決認定上訴人意圖販
賣第一級毒品海洛因營利，於販入後尚未售出，即經警查獲，並扣得海洛因共九十七
包（驗餘淨重三八四點三九公克）等情。但就上訴人所販入之物及該扣案物，是否確
屬第一級毒品海洛因，則未敘明其憑以認定之證據及理由，自不足為判斷其適用法律
正當與否之依據。(二)刑事訴訟採彈劾主義，即不告不理原則，法院不得就未經起訴之
犯罪審判；而犯罪是否起訴，應以起訴書所記載之被告及犯罪事實為準。倘犯罪業經
起訴，法院在不妨害事實同一性之範圍內，仍得自由認定事實，適用法律。至事實是
否同一，應以檢察官起訴請求確定刑罰權之基本社會事實是否同一為準。原判決理由
謂：「被告意圖營利販入之海洛因既經檢察官扣案列為起訴本案被告販賣毒品海洛因
之『證物』，應認被告意圖營利販入海洛因之犯行與起訴事實，乃屬同一基本社會事
實……」（見原判決第六面第五行至第八行）。似以檢察官起訴所憑之「證物」，作
為其所認定之犯罪事實與起訴之基本社會事實，是否同一之論據，併有判決適用法則
不當之可議。上訴意旨指摘原判決違背法令，尚非全無理由，應認有撤銷發回更審之
原因。
據上論結，應依刑事訴訟法第三百九十七條、第四百零一條，判決如主文。
中      華      民      國    八十九    年     十一     月    二十三    日
                              最高法院刑事第五庭
                                  審判長法官  紀  俊  乾
                                        法官  黃  正  興
                                        法官  陳  東  誥
                                        法官  張  春  福
                                        法官  韓  金  秀
      右正本證明與原本無異
                                              書  記  官
中      華      民      國    八十九    年     十一     月    二十七    日


司法院資訊處製作；財團法人民間司法改革基金會備份。
